【裁判字號】    90,交易,4
【裁判日期】    900416
【裁判案由】    過失傷害
【裁判全文】
臺灣板橋地方法院刑事判決                              九十年度交易字第四號
    公  訴  人  臺灣板橋地方法院檢察署檢察官
    被      告  乙○○
右列被告因過失傷害案件，經檢察官提起公訴（八十九年度偵字第一九五四三號），
本院判決如左：
    主  文
乙○○因過失傷害人，處有期徒刑肆月，如易科罰金以佰元折算壹日。
    事  實
一、乙○○於民國八十九年九月二十三日下午五時五十分許，騎乘牌照ＲＹＷ—二○
    六號輕機車，沿臺北縣蘆洲市○○○道往新莊方向行駛，途經該路與永平街三十
    二巷六十九弄路口時，原應注意車前狀況，隨時採取必要之安全措施，而當時為
    陰天之傍晚，該路段夜間有照明，為乾燥、平坦、無缺陷、無障礙物之柏油路面
    ，其意識清楚，所駕車輛機件正常，並無不能注意之情事，竟疏未採取必要之安
    全措施，即貿然前駛，使徒步前行於同向車道右側之甲○○先遭其機車自後撞擊
    ，受有頭部外傷、腦挫傷、疑似顱底骨折、左側第六對腦神經麻痺及全身多處擦
    傷之傷害，再被拋起衝倒抱子前行於同一車道旁之丙○○，致丙○○受有頭部外
    傷、左眼鈍挫傷合併撕裂傷約一乘零點三乘零點三公分暨擦傷三處分別約三點二
    公分、一乘二公分及四乘三公分、左上臂及手肘鈍挫傷之傷害（其子戴江安未受
    傷）。
二、案經丙○○、甲○○訴由臺北縣警察局蘆洲分局報請臺灣板橋地方法院檢察署檢
    察官偵查起訴。
    理  由
一、右揭事實除前行之告訴人是否走在外側車道中間忽左忽右始被撞擊乙節外，餘業
    據被告乙○○於警訊及偵、審中供承不諱，核與告訴人丙○○、甲○○指述其被
    害之經過，暨警員吳尚翰證稱伊到場處理所見車倒人傷之情節相符，並有警製道
    路交通事故調查報告表一紙、診斷證明書三紙、現場照片十四幀可稽。被告雖否
    認過失，辯稱伊見行走於外側車道中間之告訴人向左偏行，乃將車右閃，不料告
    訴人忽又右偏，使伊閃避不及肇事云云。經查：
  (一)被告辯稱告訴人於撞擊前在外側車道中間忽左忽右行走云云為告訴人否認，其請
    求傳訊之蔡錦洲亦證稱伊未看過車禍如何發生（見本院九十年三月二十二日訊問
    筆錄），所辯已屬無憑；而案發時告訴人丙○○手抱幼子偕甲○○正徒步欲走向
    停靠在前方道旁之汽車，非欲橫越馬路，為被告所不爭之事實，衡情渠倆殊無偏
    往外側車道中間行走之理；況楊車於撞擊後頭朝新莊方向，其前輪軸心距左側之
    路中分隔島約三點七公尺，倒在靠分道線右側之外側車道上，所遺延至該車被撐
    開之腳架旁、長約一點五公尺刮地痕係起自路面邊線左側約一公尺處（按現場圖
    所示一公分之每格代表一公尺），甲○○之血跡位在路口斑馬線後約十一點一公
    尺之路面邊線左側數公分處（距右側停車格線約零點五公尺），其拖鞋則留在斑
    馬線後約六點七公尺、距右側路面邊線約零點六公尺（距停車格線約一點一公尺
    ）處等情，業據吳尚翰陳明，並有被告供認如現場情狀之警繪現場圖及照片九幀
    可佐；果告訴人甲○○原係與丙○○漫步在外側車道中間，楊車刮地痕之起點距
    路面邊線何以僅約一公尺，遭其往路中分隔島方向摔出之機車衝撞或如被告所供
    自左後方撞倒之甲○○，其拖鞋及血跡亦不可能分別留在路面邊線旁及其左近，
    參以被告供稱：「女的被撞之後往前方摔出去的」（見本院九十年二月一日訊問
    筆錄），可見甲○○被撞時行走之地點，至少應如其遺留之拖鞋所距路面邊線約
    一公尺之範圍以內，即非走在寬約四公尺之外側車道中間。
  (二)被告初見告訴人暨伊嗣見渠倆向路邊行走時，距撞擊時分別約隔三、四秒及三秒
    等情為其所自承（見本院九十年二月一日訊問筆錄），各該限均遠逾交通部六十
    六年十月二十七日交路字第一○二七五號函所示駕駛人之平均反應力─四分之
    三秒，而肇事現場僅有刮地痕，無煞車痕，業據警員吳尚翰證實（見本院九十年
    三月二十二日審判筆錄），被告亦供稱：「當時我與他們（對方當事人）距離約
    五公尺至六公尺，：：我欲往對方當事人的右側閃避，但閃避不及而將對方當事
    人後面追撞上去」、「肇事前我有看見他們，當時我與他們距離約五公尺至六公
    尺：：」、「（看到告訴人如何處置？）約距五、六公尺，：：我欲左閃，但不
    及就撞上，當時並未煞車。（有無過失？）我認為雙方都有過失」、「當時我前
    面無其他車輛，：：我最初看見被害人二人時離他們五、六公尺，：：他們被我
    撞到前都沒回頭，所以他們都不知道我車子過來了，我要撞到之前我沒有煞車，
    ：：當時他們要走向邊線時距離我約有我所站立的位置到法庭牆壁的長度（丈量
    結果為二公尺三十公分），撞到之前我未按喇叭。（你有無煞車？）地上無煞車
    ，我無煞車，」、「從我看見他們到撞到共隔了三、四秒鐘，從我看見他們偏向
    右邊走到撞到共有三秒鐘」（見偵查卷第三、二十八頁及本院九十年二月一日、
    同年三月二十二日訊問筆錄），足證被告疏未採取必要之安全措施，為本件車禍
    發生原因，告訴人並無肇事因素，被告辯稱伊來不及閃避云云，即不值採。
二、按汽車（包括機車在內）駕駛人應注意車前狀況，隨時採取必要之安全措施，道
    路交通安全規則第九十四條第三項定有明文，被告騎乘機車自應注意遵守前揭規
    定；而事故發生時晴天之傍晚，該路段視距良好，為乾燥、平坦、無缺陷、無障
    礙物之柏油路面，為警製道路交通事故調查報告表所明載，被告自承其意識清楚
    、所駕車輛機件正常，即無不能注意之情事，竟疏未採取必要之安全措施，即貿
    然前駛肇事，就本件車禍之發生即有過失，且其行為與告訴人被撞受傷間復有相
    當之因果關係，自應負過失罪責。是以本件事證明確，被告犯行堪以認定，自應
    依法論科。
三、核被告所為係犯刑法第二百八十四條第一項前段之過失傷害罪，其一過失行為同
    時傷害二告訴人，為想像競合犯，應從同一罪名處罪。茲被告無犯罪前科，有臺
    灣高等法院檢察署刑案紀錄簡覆表可佐，自承除給付一萬元慰問金外迄未與告訴
    人和解；爰審酌被告之品性、過失情節、所生危害，暨其飾詞卸責，復未賠償告
    訴人損害、尚乏悛悔實據之態度等一切情狀，量處如主文所示之刑，並諭知易科
    罰金之折算標準，資以懲儆。
據上論斷，應依刑事訴訟法第二百九十九條第一項前段，刑法第二百八十四條第一項
前段、第五十五條、修正後第四十一條第一項前段、罰金罰鍰提高標準條例第一條前
段、第二條，判決如主文。
本案經檢察官鄧媛到庭執行職務
中      華      民      國    九十      年      四      月     十六     日
                                      臺灣板橋地方法院交通法庭
                                          法  官 周建興
右正本證明與原本無異。
如不服本判決，應於判決送達後十日內，向本院提出上訴狀。
                                          書記官 許清秋
中      華      民      國    九十      年      四      月     十八     日
刑法第二百八十四條
因過失傷害人者，處六月以下有期徒刑、拘役或五百元以下罰金。致重傷者，處一年
以下有期徒刑、拘役或五百元下罰金。
從事業務之人，因業務上之過失傷害人者，處一年以下有期徒刑、拘役或一千元以下
罰金。致重傷者，處三年以下有期徒刑、拘役或二千元以下罰金。


司法院資訊處製作；財團法人民間司法改革基金會備份。
